臺灣高等法院民事裁定　　　　　　　　　 96年度抗字第784號
抗　告　人
即反訴原告　甲○○
上列抗告人因與相對人乙○○間侵權行為損害賠償事件，抗告人
對於中華民國95年12月29日臺灣板橋地方法院94年度訴字第618
號駁回反訴之裁定提起抗告，本院裁定如下：
    主  文
原裁定廢棄。
    理  由
一、抗告人於原法院提起反訴意旨略以：
  (一)板橋接雲寺管理委員會於民國（下同）91年6 月11日決議聘
    請保全人員維持該寺齋堂用膳秩序，並勸導信眾隨同寺內師
    傅、誦經生及職員等用繕。而相對人告訴抗告人妨礙用膳自
    由乙案，業經臺灣板橋地方法院檢察署檢察官偵查終結為不
    起訴處分，顯見抗告人無任何侵害相對人用膳之情事。又相
    對人一再對抗告人提起告訴，造成抗告人時間、勞力及費用
    等浪費，精神上痛苦亦持續增加，爰反訴請求相對人給付抗
    告人精神及名譽損害賠償新臺幣（下同）35萬元，並致函板
    橋接雲寺向該寺管理委員會全體委員致歉，回復該寺廚房義
    工即抗告人之名譽。
  (二)板橋接雲寺每年固定工作計劃之一，即舉辦平安會為參加信
    眾誦經祈求平安，而相對人一再堅稱「管理委員會管理委員
    為該寺信徒代表所選任，受委託為信眾舉辦法會，並處理信
    眾集資打齋供眾等事務，與信眾間自有委任關係存在」，然
    抗告人乃擔任該寺廚房義工及義工代表，就上開集資打齋事
    宜，自與信眾間無任何委任關係存在。
  (三)聲明求為判決：(1)相對人應給付抗告人35萬元，及自94年6
    月22日起至清償日止，按週年利率5%計算之利息；(2)相對人
    應負回復抗告人於板橋接雲寺義工服務名譽之適當處分行為
    ；(3)確認抗告人與相對人間委任關係不存在；(4)願供擔保，
    請准宣告假執行。
二、相對人則以：抗告人明知已犯刑法恐嚇等罪，竟偽稱無恐嚇
    訴外人呂林密子之情事，並對相對人提起偽證之告訴，且於
    93年6 月11日率保全人員禁止相對人至板橋接雲寺2 樓齋堂
    用膳，侵害相對人為證人及信眾之人格權、名譽權及尊嚴，
    顯已違背民法善良風俗習慣。抗告人提起反訴請求相對人賠
    償35萬元，要無可採等語，資為抗辯。並聲明：(一)抗告人之
    反訴駁回；(二)如受不利之判決，願供擔保請准宣告免予假執
    行。
三、原法院以：本件反訴應適用簡易訴訟程序，非得與本訴所行
    之普通訴訟程序行同種訴訟程序。抗告人提起反訴，於法自
    有未合，應予駁回。
四、抗告意旨略以：相對人濫權訴訟，使抗告人在義工服務之評
    價受到貶損，抗告人提起反訴請求相對人給付非財產上之損
    害35萬元，與本訴之法律關係同為侵權行為，且卷內欠缺當
    事人合意適用簡易訴訟程序之證明。原法院未向當事人闡明
    適用何種訴訟程序，顯有不當。
五、按反訴，非與本訴得行同種之訴訟程序者，不得提起，民事
    訴訟法第260 條第2 項定有明文。次按訴之全部或一部，不
    屬第427 條第1 項及第2 項之範圍者，除當事人合意繼續適
    用簡易程序外，法院應以裁定改用通常訴訟程序，並由原法
    官繼續審理，復為民事訴訟法第435 條第1 項所明定。
六、經查，本件抗告人主張相對人濫權訴訟，導致其名譽、精神
    、時間及金錢上之損失，提起反訴請求相對人負擔損害賠償
    責任，及請求法院為回復其名譽之適當處分，暨確認兩造間
    之委任關係不存在。觀諸抗告人上開請求相對人賠償35萬元
    部分，係財產權訴訟，因訴訟標的金額低於50萬元，應適用
    簡易訴訟程序，固無疑義；惟抗告人另請求相對人致函板橋
    接雲寺向該寺管理委員會全體委員致歉，並回復該寺廚房義
    工即抗告人名譽之適當處分行為，於性質上非屬財產權之訴
    訟，亦非民事訴訟法第427 條第2 項所列應適用簡易訴訟程
    序之事件。兩造當事人既無合意適用簡易訴訟程序，已未可
    逕認應由簡易法庭管轄；又確認委任關係存在或不存在之訴
    ，乃關於受任人之身分存在與否涉訟，其性質非因財產權而
    係因身分關係涉訟，不論有償委任或無償委任，均屬非因財
    產權涉訟，應行通常訴訟程序（本院84年度法律座談會第37
    號研究結論參照）。是本件抗告人合併主張之訴訟標的，既
    包含應適用簡易程序之財產權訴訟與應適用通常程序之非財
    產權訴訟，當事人間復無適用簡易訴訟程序之合意，揆諸上
    開規定，本應由普通法院審理，以達訴訟經濟之效，並避免
    產生裁判上之歧異。原法院未予詳查，以本件反訴應適用簡
    易程序，而駁回抗告人之訴，容有未洽。抗告意旨指摘原裁
    定不當，求予廢棄，非無理由，應由本院將原裁定廢棄，發
    回原法院更為適當之處理。
據上論結，本件抗告為有理由，爰裁定如主文。
中　　華　　民　　國　　96　　年　　7　　月　　16　　 日
                    民事第十二庭
                        審判長法　官　張宗權
　　　　　  　　      　　　　法　官　蕭艿菁
　　　　　　  　      　　　　法　官  王麗莉
正本係照原本作成。
本裁定除以適用法規顯有錯誤為理由，並經本院許可外，不得再
抗告。如提起再抗告，應於收受後10日內委任律師為訴訟代理人
向本院提出再抗告狀。並繳納再抗告費新台幣１千元。
中　　華　　民　　國　　96　　年　　7 　　月　　16　　日
　　　　　　　　　　　　　　　書記官  明祖星
